臺灣高雄地方法院刑事裁定　　　　　　　 96年度聲判字第6號
聲　請 人　 壬○○
　　　　　　同濟堂百貨股份有限公司
上　二　人
共同代理人　陳建誌律師
被　　　告　甲○○
　　　　　　庚○○
　　　　　　癸○○
　　　　　　戊○○
　　　　　　乙○○
　　　　　　丙○○
　　　　　　辛○○
　　　　　　己○○
　　　　　　丁○○
上列聲請人等因告訴上列被告等毀棄損壞等案件，不服臺灣高等
法院高雄分院檢察署檢察長於民國95年12月29日駁回聲請再議之
處分（95年度上聲議字第1670號），聲請交付審判，本院裁定如
下：
    主  文
聲請駁回。
    理  由
一、交付審判意旨略以：（一）「尖美商業廣場」（下稱尖美商
    場）大樓內之櫃台、裝潢、擺設於櫃台內之商品、廣告用之
    招牌及旗幟，分屬於聲請人「同濟堂百貨股份有限公司」（
    下稱同濟堂百貨）及各設櫃廠商所有，有讓售書、發票及估
    價單附於偵查卷可憑，足證上開物品絕非「尖美商業廣場管
    理委員會」（下稱尖美管委會）所有，且被告等人於案發時
    即與告訴人在場場發生衝突，聲請人當時已明確表明上開物
    品為聲請人所有，故被告等人確有毀損之主觀犯意（至少有
    不確定故意）及客觀犯行。（二）聲請人及各設櫃廠商在未
    經返還租賃物（即尖美商場）判決確定及經執行交付前，聲
    請人及各設櫃廠商在尖美商場大樓所為營業行為仍屬行使權
    利合法行為，被告等人自不得藉詞妨害聲請人行使經營之權
    利，是被告等人所，確已構成強制罪等語。
二、按告訴人接受不起訴處分書後，得於7 日內以書狀敘述不服
    之理由，經原檢察官向直接上級法院檢察署檢察長或檢察總
    長聲請再議。告訴人不服上級法院檢察署檢察長或檢察總長
    認再議為無理由而駁回之處分者，得於接受處分書後10日內
    委任律師提出理由狀，向該管第一審法院聲請交付審判。法
    院認為交付審判之聲請不合法或無理由者，應駁回之。刑事
    訴訟法第256 條第1 項、第25 8條之1 第1 項、第258 條之
    3 第2項 前段分別定有明文。
三、聲請人即同濟堂百貨公司部分：
    聲請意旨雖以同濟百貨公司亦為告訴人之一，而將其列為本
    件再議聲請人，並陳稱同濟堂百貨公司代表人壬○○於94
    年5 月11日於高雄市三民二分局覺民派出所製作筆錄時，即
    有表明其係以同濟堂百貨公司負責人身分為同濟堂百貨公司
    提出毀損告訴，且告訴代理人所出具之刑事委任書亦將同濟
    堂百貨公司列為委任人，本案不起訴處分書漏未將同濟堂百
    貨公司列為告訴人等語。惟縱然本案不起訴處分書漏未將同
    濟堂百貨公司列為告訴人有所不當，應寬認同濟堂百貨公司
    確係本案不起訴處分書之告訴人而本得提起再議，然同濟堂
    百貨公司並未就本件不起訴處分書提出再議，業經本院調閱
    95年度上聲議字第1670號卷宗查核明確（此觀諸95年度上聲
    議字第1670號卷所附再議狀、再議理由（一）狀之再議聲請
    人僅有壬○○乙人，即可自明），依前揭法律規定，同濟堂
    百貨公司所受不起訴處分業已確定，自不得提起交付審判，
    是聲請人即同濟堂百貨公司交付審判之聲請，即非適法，應
    予駁回。
四、聲請人即壬○○部分：
(一)經查，本件聲請人壬○○以被告甲○○等9 人涉犯毀損及強
    制罪嫌，向地檢署檢察官提出告訴後，經地檢署檢察官為不
    起訴處分後，嗣聲請人壬○○不服聲請再議，經臺灣高等法
    院高雄分院檢察署檢察長於95年12月29日以95年度上聲議字
    第1670號認再議為無理由而駁回再議。聲請人壬○○係於96
    年1 月3 日收受前開再議駁回處分書，於同年1 月12日委任
    律師，向本院聲請交付審判等情，分別有前揭不起訴處分書
    、處分書、送達回證及蓋有收狀日之刑事聲請交付審判狀各
    1 件在卷可稽，足認聲請人壬○○係於法定期間內聲請交付
    審判且合於法定程式，合先敘明。
(二)次按刑事訴訟法第258 條之1 規定告訴人得向法院聲請交付
    審判，核其立法意旨，係法律對於「檢察官不起訴或緩起訴
    裁量權」制衡之外部監督機制，此時，法院之職責僅在就檢
    察官所為不起訴或緩起訴之處分是否正確加以審查，藉以防
    止檢察機關濫權。依此立法精神，同法第258 條之3 第3 項
    規定：「法院就交付審判之聲請為裁定前，得為必要之調查
    。」，其所謂「得為必要之調查」，係指調查證據之範圍應
    以偵查中曾顯現者為限，不可就新提出之證據再為調查，亦
    不可蒐集偵查卷宗以外之證據，否則將與刑事訴訟法第260
    條之再行起訴規定混淆不清（臺灣高等法院91年4 月25日刑
    庭會議法律問題研討意見參照），據此，司法院於92年8 月
    27日修正發布之現行「法院辦理刑事訴訟案件應行注意事項
    」第134 點中段即增訂為：「法院於審查交付審判之聲請有
    無理由時，得為必要之調查，惟其調查範圍，應以偵查中曾
    發現之證據為限，不可就聲請人新提出之證據再為調查，亦
    不可蒐集偵查卷以外之證據。」。又法院於審查交付審判之
    聲請有無理由時，除認為告訴人所指摘不利被告之事證未經
    檢察機關詳為調查或斟酌，或不起訴處分書所載理由違背經
    驗法則、論理法則或其他證據法則者外，不宜率予交付審判
    （法院辦理刑事訴訟案件應行注意事項第118 項參照）。至
    上開所謂告訴人所指摘不利被告之事證未經檢察機關詳為調
    查，係指告訴人所提出請求調查之證據，檢察官未予調查，
    且若經調查，即足以動搖原偵查檢察官事實之認定及處分之
    決定，倘調查結果，尚不足以動搖原事實之認定及處分之決
    定者，仍不能率予交付審判，先予敘明。
(三)原偵查之臺灣高雄地方法院檢察署檢察官偵查結果，認：
 1、被告九人涉犯毀損罪部分：
  (1)案外人尖美管委會於91年4 月間因與告訴人壬○○間之租金
    糾紛，遂於92年8 月31日與告訴人壬○○終止租約並向壬○
    ○提起民事訴訟，案經臺灣高雄地方法院以92年度雄簡字第
    3441號判決壬○○應給付尖美管委會624 萬9541元。嗣經尖
    美管委會聲請強制執行，臺灣高雄地方法院民事執行處遂分
    別於93年6 月25日、93年11月12日至上址尖美商場查封告訴
    人壬○○所有之動產，並將查封之動產交由蔡勝隆保管，業
    據證人即前任尖美管委會主任蔡勝隆於偵查中證述明確，且
    有臺灣高雄地方法院93年度執字第2935號查封筆錄、查封物
    品清單各2 份在卷可證，足認法院業將現場屬於告訴人壬○
    ○所有之動產皆查封完畢交由蔡勝隆保管，現場所剩下之櫥
    櫃、玻璃、裝潢及部分商品等物，應係尖美管委會所有。
  (2)又縱認告訴人主張櫥櫃等物，係向案外人大阪生活倉庫有限
    公司承購，為告訴人所有，然證人尖美管委會主任委員蔡勝
    隆於偵查中業已結證：前任主委跟伊作現況移交，說裡面的
    設備都是尖美的，伊是憑民事判決書、被告甲○○的租賃契
    約書及被告甲○○給我的租金辦理，伊有跟被告甲○○說裡
    面可以進去裝潢，時間是在與被告甲○○簽約，約93年8 月
    份左右。因告訴人壬○○租金不給，伊就聲請強制執行及斷
    水斷電，查封裡面的東西是我們的權利，裡面的東西我不知
    道是何人的，也沒有告知被告甲○○有停止強制執行之事等
    語，足證被告甲○○等人對於案外人尖美管委會與告訴人間
    民事執行糾紛乙事及強制執行過程均不知情，被告甲○○係
    基於承租人合法使用承租物之身分，央請其餘被告清除其認
    為屬於出租人尖美管委會所有而不須要之櫥櫃、裝潢等物品
    ，被告等人主觀上並無毀損之故意。
  (3)綜上所述，本件上開事實，業經告訴人胞姊譚玉鳳於案發時
    報警，並經譚玉鳳提出毀損告訴，經本署檢察官以93年度偵
    字第23083 號偵查終結，認前開被毀損之物屬尖美管委會所
    有，而不起訴之處分。本件經不同之告訴人壬○○對同一被
    告甲○○等9 人就同一事實提出毀損告訴，雖告訴人壬○○
    於本署偵查中提出告訴內容及其證據資料，然與本署依職權
    調取93年度偵字第23083 號案件之全案卷宗及其卷內事證資
    料文件詳閱比對、傳訊相關證人調查後，認均係相同事證，
    且均為同一案件，同一事實，該案業經93年度偵字第23083
    號案不起訴處分，並經臺灣高等法院高雄分院檢察署以94年
    度上聲議字第416 號為再議駁回之處分，有本署不起訴處分
    書及臺灣高等法院高雄分院檢察署處分書各1 份在卷可稽，
    再經偵查結果，亦未發現刑事訴訟法第260 條規定得再行起
    訴之原因，依前揭說明，自不得再行追訴。
 2、被告九人涉犯強制罪部分：
    被告甲○○於93年9 月1 日向案外人尖美管委會承租位於高
    雄市三民區○○○路254 號之尖美商場地下一樓至地上五樓
    ，並給付租金等情，業據證人蔡勝隆證述在卷，亦有租賃契
    約書1 份在卷可佐，是被告甲○○於證人蔡勝隆告知場地可
    以進去重新裝潢後，乃於93年11月12日央請其餘被告協助清
    除上址商場內之櫥櫃、玻璃、裝潢等物品，此係基於承租人
    之地位行使權利之正當行為，已如前述，實難認有何妨害告
    訴人權利。再者，證人蔡勝隆亦證述：當天被告甲○○帶人
    開山貓進來，有警察在場蒐證，警察說不能有打架，所以現
    場並無任何暴力手段等語，準此，被告等人並無施以何強暴
    、脅迫之手段甚明，故被告九人所為顯與強制罪之構成要件
    有間，自難令被告九人擔負強制罪責。此外，復查無其他積
    極證據，足資認定被告等涉有何不法犯行，揆諸首開說明，
    自難僅憑告訴人之片面指訴，而遽為被告不利之認定，應認
    被告等九人犯罪嫌疑尚屬不足。
 3、被告等毀損犯行部分，依刑事訴訟法第255 第1 項為不起訴
    處分；被告等強制犯行部分，依刑事訴訟法第252 條第10項
    為不起訴之處分。
(四)告訴人聲請再議臺灣高等法院高雄分院檢察署檢察長援引原
    偵查檢察官之認定外，並認：惟查證人即尖美管委會前任總
    幹事張進成於原署93年度偵字第23083 號一案偵查中到庭證
    述：「廣場原來是租給大阪百貨公司姓侯的，之後因為他們
    經營不善，在90年12月將百貨公司還給尖美管委會，後來對
    外出租租不出去，管委會另外組成欣尖美百貨公司自營三個
    月，之後租給壬○○，她自91年4 月1 日開始租用，所以租
    約是指現況出租，一樓主要是經營化妝品類，因為大阪百貨
    原來就在經營，牌子不一樣，但是一樓櫃檯結構都一樣，（
    提示案發當時照片，問：這些東西是否原來租給壬○○時就
    已有的？）櫃子一樣，只是招牌不一樣，我們沒有給壬○○
    裝潢的期間。」等語綦詳，足認現場所剩下之櫥櫃、玻璃、
    裝潢及部分商品等物，應係尖美管委會所有。次查依證人蔡
    勝隆所述，足證被告甲○○等人對於案外人尖美管委會與聲
    請人間民事執行糾紛乙事及強制執行過程均不知情，則甲○
    ○基於承租人要使用承租物之身分，請其他被告清除其認為
    屬於出租人尖美管委會所有而不需要之櫥櫃、裝潢等物品，
    主觀上無毀損等之犯意應可認定；聲請再議意旨空言指摘證
    人蔡勝隆為本件共犯，又謂「被告甲○○等經商多年，富有
    社會經驗，對於百貨公司經營型態知之甚詳，不會因蔡勝隆
    一句話就誤認所破壞之財物係尖美管委會所有」云云，尚屬
    無據，自無足採。末查本件聲請人原告訴意旨經原檢察官偵
    查結果，認被告等罪嫌不足，其理由均已於原處分書內敘明
    ，聲請意旨內容或係聲請人個人觀點或個人臆測之詞並無佐
    證以實其說，或原不起訴處分業已敘及，或與本件所告訴之
    犯罪事實無關宏旨，均無足取。此外，又查無積極確切之證
    據足認被告有毀損等犯行，綜上各情，原檢察官所為不起訴
    處分並無不合，本件再議為無理由。
(五)聲請人雖以前揭情詞聲請交付審判，惟查：本件聲請人前開
    聲請交付審判之理由，業經前開不起訴處分書及駁回再議處
    分書詳細論列說明，且檢察官為不起訴處分之理由及臺灣高
    等法院高雄分院檢察署處分書駁回聲請人再議之理由，亦無
    任何違背經驗法則、論理法則或其他證據法則之情事。至聲
    請人壬○○認被告等人就設於櫥櫃內之貨物及廣告用之招牌
    及旗幟應有毀損之不確定故意云云，經本院核閱本案相關卷
    宗，查無上開貨物、廣告用之招牌及旗幟等物為聲請人壬○
    ○個人所有之證據，則聲請人壬○○是否為本案告訴權人已
    非無疑。縱認上開櫥櫃等物品有部分屬聲請人壬○○所有，
    然偵查卷內並無明確證據可認聲請人壬○○有當面告知被告
    等人上開物品為其所有之事實，且依證人即尖美管委會主任
    委員蔡勝隆前揭所述，已足認被告甲○○等人對於案外人尖
    美管委會與聲請人同濟堂百貨公司間民事執行糾紛乙事及強
    制執行過程均不知情，被告等人既無法得知聲請人同濟堂百
    貨公司與尖美管委會之紛爭，且證人蔡勝隆亦明確證稱有告
    訴被告甲○○可以進入尖美商場內裝潢，則被告甲○○基於
    承租人使用租賃物之地位，請其餘被告清除其認為屬出租人
    尖美管委會所有而不需要之櫥櫃等物品，被告等人主觀上自
    無存有毀損聲請人壬○○所有物品之不確定故意甚明。
(六)綜上所述，觀諸卷存偵查中顯現之證據，本件聲請人壬○○
    指訴被告等人所涉犯罪事實，要因不能證明被告等人確有該
    等犯行，原偵查、再議機關依偵查所得證據，認定本案應依
    刑事訴訟法第252 條第10款規定，先後為不起訴及再議駁回
    之處分，經核均無不合。聲請人壬○○猶執前詞，任意指摘
    不起訴及駁回再議等處分為不當，據此聲請交付審判，洵非
    有據。從而，本件聲請為無理由，應予駁回。
五、據上論斷，應依刑事訴訟法第258 條之3 第2 項前段，裁定
    如主文。
中　　華　　民　　國　　96　　年　　6 　　月　　29　　日
                  刑事第十二庭  審判長法　官  施柏宏
                                      法  官  洪能超
                                      法  官  林書慧
以上正本證明與原本無異。
本件不得抗告。
中　　華　　民　　國　　96　　年　　7 　　月　 　2　　日
                                      書記官  鍾錦祥
